【裁判字號】    97,交聲,109
【裁判日期】    970819
【裁判案由】    違反道路交通管理處罰條例聲明異議
【裁判全文】
臺灣苗栗地方法院交通事件裁定         97年度交聲字第109號
原處分機關  交通部公路總局新竹區監理所苗栗監理站
異  議  人
即受處分人  甲○○
上列異議人即受處分人因違反道路交通管理處罰條例案件，對於
交通部公路總局新竹區監理所苗栗監理站中華民國97年5 月15日
所為之竹監苗字第裁54-F00000000號、裁54-F00000000號處分（
原舉發案號：苗縣警交字第F00000000號、F00000000號），聲明
異議，本院裁定如下：
    主  文
關於竹監苗字第裁54-F00000000號處分撤銷。
前項撤銷部分，甲○○機器腳踏車駕駛人，騎乘機器腳踏車在道
路上蛇行，處罰鍰新臺幣壹萬貳仟元，並記違規點數點，施以
道路交通安全講習。
其餘異議駁回。
    理  由
一、原處分意旨略以：異議人即受處分人甲○○騎乘車牌號碼ML
    6-091 號重型機車，於民國97年2 月28日15時17分許行經苗
    栗縣頭份鎮○○○○○路口處，未依規定戴安全帽，為執勤
    員警當場發現，經警以手勢及吹哨子方式示意該車停車受檢
    接受稽查，惟異議人拒絕停車受檢，並沿路以蛇行之危險駕
    車方式規避取締而逃逸，嗣經警員記下車牌號碼，返所查詢
    確認車輛所有人資料無誤後，逕行掣單舉發受處分人有：(一)
    不服指揮稽查而逃逸、(二)未戴安全帽（此部分未聲明異議）
    、(三)在道路上蛇行等違規行為。嗣受處分人收受違規舉發通
    知單後，於指定應到案時間內提出申訴，經原處分機關請舉
    發單位即苗栗縣警察局頭份分局調查結果，仍認受處分人確
    有前述違規行為，原處分機關乃依道路交通管理處罰條例第
    60條第1 項，裁處異議人罰鍰新臺幣（下同）3,500 元（竹
    監苗字第裁54-F00000000號裁決書部分）及依同條例第53條
    第1 項、第43條第1 項第1 款、第5 項（裁決書漏載第5 項
    前段），裁處受處分人罰鍰12,000元，施以道安講習（竹監
    苗字第裁54-F00000000號裁決書部分）。
二、異議意旨略以：本人當天有經過該路段，確實未戴安全帽，
    然當時未看到警察攔查，沒有不服取締，又當天為假日，且
    該地點為人多車多之路口怎麼可能蛇行，故提出異議云云。
三、按汽（機）車駕駛人，駕駛汽車（騎乘機器腳踏車）在道路
    上蛇行，或以其他危險方式駕車者，應當場禁止其駕駛，並
    處6000元以上24000 元以下罰鍰；又汽車駕駛人有前開行為
    者，並吊扣該汽車牌照3 個月，且應接受道路交通安全講習
    ，道路交通管理處罰條例第43條第1 項第1 款、第4 項前段
    及第5 項前段分別定有明文。再者，汽（機）車駕駛人有該
    條例第43條情形之一者，除應依該條所規定之罰鍰處罰外，
    並予記違規點數3 點，同條例第63條第1 項第3 款亦定有明
    文。
四、經查：
（一）異議人於97年2 月28日15時17分許，行經苗栗縣頭份鎮○
      ○○○○路口處且未戴安全帽之事實，為異議人所不否認
      ，而異議人騎車行經上開路口時，因未戴安全帽，經警當
      場發現，並以手勢及吹哨子方式示意該車停車受檢接受稽
      查，惟異議人拒絕停車受檢，並沿路以蛇行之危險駕車方
      式規避取締而穿梭於車陣中逃逸，嗣經警員記下車牌號碼
      ，返所查詢確認車輛所有人資料無誤後，逕行掣單舉發異
      議人等情，亦有苗栗縣警察局頭份分局97年4 月14日份警
      五字第0970006029號函、97年8 月1 日份警五字第097001
      3336號函所附照片2 張及現場圖、苗縣警交字第F0000000
      0 號、F00000000 號舉發違反道路交通管理事件通知單影
      本各1 份在卷可稽。
（二）依證人即苗栗縣警察局頭份分局斗坪派出所警員黃文俊於
      本院調查時具結證稱：「當時我是與另一位同事值勤路檢
      ，取締交通違規在上述時間，異議人是從內灣路左轉要往
      頭份方向，我們看到異議人未戴安全帽要手勢及吹哨子要
      攔停，結果異議人沒有停下，我們沒有追，因告發單上有
      記載機車沒有後視鏡、機車是紅色，有抄下車號，當事人
      特徵臉型是圓臉，回到所裏後，再以電腦查詢車籍，之後
      再逕行舉發。」、「（你看到異議人時，距離多遠？）從
      內灣路上來距離我們一百公尺遠。」、「（你確定這種距
      離，可以看清楚？）有看清楚，我有看到他車牌，且他有
      經過我前面，我們是定點的。」、「（當時吹哨子方式為
      何？）吹二聲，聲音很響。」、「（你確定當時異議人可
      以聽到你們的哨子聲？）可以，因我們平時就是這樣取締
      。」、「（你們有揮手勢，異議人可否看到？）他有看到
      ，且還閃避到快車道。」「因他看到我們要攔停他，他就
      在車陣蛇行，不讓我們看到他車牌。」、「蛇行在快慢車
      道任意變換車道，未打方向燈。」、「（從你看到他車子
      ，到他離開你視線，約有多久時間？）5 秒鐘，異議人還
      回頭，看我有無登記他車牌號碼，所以我才能看到他臉型
      。」、「造成其他用路人踩煞車，他還騎道內側車道，而
      機車是不可以騎到內側車道。」等語（見本院97年6 月26
      日訊問筆錄），並有舉發員警庭呈當時筆記內容1 份附卷
      可稽。衡諸證人黃文俊係依法執行公務之人員，與異議人
      素不相識，並無宿怨，亦無仇隙，應無甘冒自身觸犯偽證
      罪之風險而設詞誣攀之理，況警員執行公務時，本身即受
      有行政懲處責任之監督，且其到庭具結作證，更係以刑事
      責任擔保其證言之真實性，故證人黃文俊上揭證述以及其
      所紀錄舉發之本件違規事實，經核尚無不可採信之處。是
      異議人猶以前情置辯，自不足採信。
（三）異議人雖又辯稱當時車流量大，不可能蛇行云云。觀諸道
      路交通管理處罰條例第43條第1 項第1 款條文係規定「在
      道路上蛇行，或以其他危險方式駕車者」，其將「蛇行」
      與「其他危險方式駕車」並列，故「蛇行」係「危險駕車
      方式」之例示。由此可知，「蛇行」當指汽車沿途任意變
      換車道，且於車道上穿梭行駛之危險駕車方式，本件異議
      人於短時間內，在內外側車道任意變換，已如前述，其於
      車潮眾多、車流量大之情況下，騎車穿梭於內外側車道之
      間，顯難保持適當的安全距離及間隔，其多次任意、急速
      變換車道之行為，對其他車輛駕駛人而言實屬難以預測的
      突發情形，著實令人措手不及。異議人此種駕駛方式顯已
      超出一般用路人對其行車動線之合理期待，因而足以影響
      或危及其他用路人之行車安全，置自己以及所有用路人（
      含其內乘客）之生命、身體安全於不顧，自屬在道路上蛇
      行之危險駕駛行為，殆無疑問。從而，本件事證明確，異
      議人之違規行為堪以認定。
五、綜上所述，異議人確有騎乘機車因未戴安全帽不服取締且在
    道路上蛇行之違規行為甚明（未戴安全帽部分未聲明異議）
    ，異議人猶否認違規事實並據以聲明異議，為無理由，是就
    竹監苗字第裁54-F00000000號處分部分，原處分機關援引道
    路交通管理處罰條例第60條第1 項暨違反道路交通管理事件
    統一裁罰基準及處理細則等規定，對異議人之違規行為，裁
    處罰鍰3500元，並無違誤，應予駁回；另就竹監苗字第裁54
    -F00000000號處分部分，原處分機關援引道路交通管理處罰
    條例第43第1 項第1 款、第5 項前段（裁決書漏載）暨違反
    道路交通管理事件統一裁罰基準及處理細則等規定，對異議
    人之違規行為，裁處罰鍰12000 元，施以道安講習，固非無
    據；惟按汽（機）車駕駛人駕駛汽車（騎乘機車）違反道路
    交通管理處罰條例第43條規定者，除依原條款處罰鍰外，應
    依同條例第63條第1 項第3 款並予記違規點數3 點，原處分
    機關對於異議人前揭違規情形，漏未引用上開第63條第1 項
    第3 款前段規定裁處異議人記違規點數3 點，尚有未當，該
    處分既有前揭瑕疵而無可維持，即應由本院撤銷原處分，自
    為裁罰如主文第2 項所示，以期適法。另關於吊扣牌照部分
    ，按二以上違反道路交通管理之行為，應於通知單之「違規
    事實」欄分別填記。但處罰機關不同或應處罰對象不同時，
    均應分別填製通知單，處理細則第14條定有明文。本件異議
    人騎乘機車蛇行之行為，固應依上開條例第43條第1 項第1
    款、第5 項前段、第63條第1 項第3 款等規定處以罰鍰並接
    受道路交通安全講習，及記違規點數3 點，惟因機車駕駛人
    與機車所有人並非同一人，故關於該條例第43條第4 項前段
    之吊扣車輛牌照3 個月之處罰，自應由交通裁決機關調查後
    另行依法辦理，本院自無審究之餘地，附此敘明。
六、據上論斷，應依道路交通案件處理辦法第20條前段，裁定如
    主文。
中    華    民    國    97    年    8     月    19    日
                  交通法庭  法  官  林卉聆
以上正本證明與原本無異。
如不服本裁定應於送達後5 日內向本院提出抗告狀。
                            書記官  楊慧萍
中    華    民    國    97    年    8     月    19    日


司法院資訊處製作；財團法人民間司法改革基金會備份。
